【裁判字號】    92,親,34
【裁判日期】    921216
【裁判案由】    否認子女
【裁判全文】
臺灣基隆地方法院民事判決  九十二年度親字第三四號
    原      告  甲○○
    被      告  乙○○  籍設臺.
    兼右被告之
    法定代理人  丙○○  籍設臺.
右當事人間訴請否認子女事件，本院於中華民國九十二年十二月二日辯論終結，茲判
決如左：
    主      文
確認被告乙○○非原告之女。
訴訟費用由被告負擔。
    事      實
甲、原告方面：
一、聲明：如主文所示。
二、陳述：
    (一)原告與被告丙○○於本院九十一年度親字第三六號否認子女事件尚未判決之
        際，又於民國（下同）九十二年四月一日接獲臺北縣金山鄉戶政事務所發出
        之「戶籍登記催告書」，指被告丙○○又於九十二年一月二十八日生下一女
        ，命名「乙○○」，其戶籍謄本上登載父親為原告；惟被告乙○○並非被告
        丙○○自原告受胎所生，係被告丙○○與他人通姦受胎所生，被告乙○○並
        非原告之親生子。
    (二)按「妻之受胎係在婚姻關係存續中者，推定其所生子女為婚生子女。前項推
        定，如夫妻之一方能證明妻非自夫受胎者，得提起否認之訴。但應於知悉子
        女出生之日起，一年內為之。」，民法第一千零六十三條定有明文。茲因被
        告丙○○生下被告乙○○，係在被告丙○○與原告婚姻關係存續中，依民法
        第一千零六十三條第一項之規定，雖推定為原告之婚生子，惟被告乙○○既
        非被告丙○○自原告受胎所生，原告自有依民法第一千零六十三條第二項規
        定提起否認子女之訴之必要。
    (三)就被告丙○○與他人通姦生子乙節，原告已向臺灣基隆地方法院檢察署提出
        妨害家庭之告訴，並經臺灣基隆地方法院檢察署於九十一年九月十六日以基
        檢清勤緝字第七四八號發布通緝在案，併予敘明。
    (四)對於本院依職權調查之結果均無意見。
三、證據：提出下列文件為證。
    (一)本院九十一年度親字第三六號否認子女事件之期日通知書影本一件。
    (二)原告於九十一年十月某日所具之民事起訴狀影本一件（嗣編為本院九十一年
        度親字第三六號）。
    (三)臺北縣金山鄉戶政事務所「戶籍登記催告書」影本一件。
    (四)被告（含其子女朱可人及乙○○）之戶籍謄本一件。
    (五)臺灣基隆地方法院檢察署通緝書影本一件。
    (六)原告於九十一年十月某日所具之民事起訴狀影本一件（重複提出）。
    (七)本院九十一年度婚字第二八三號原告甲○○與被告丙○○離婚事件之民事判
        決確定證明書影本一件。
乙、被告方面：
    被告二人均經合法通知，未於言詞辯論期日到場，亦未提出書狀為任何聲明或陳
    述。
丙、本院依職權：
一、調閱本院九十二年度親字第三四號否認子女事件之卷宗。
二、函請臺北縣警察局金山分局派員訪查被告丙○○及乙○○現今實際上住於何處及
    其聯絡電話（查無結果）。
三、查被告丙○○之刑事前案紀錄。
四、向臺北縣金山鄉戶政事務所調取該所逕為被告乙○○出生登記所憑之證明文件影
    本（經檢送被告乙○○之「出生證明書」影本一件）。
五、函請新竹縣竹北市戶政事務所檢送「新竹縣竹北市○○街六巷五號三樓」全戶之
    戶籍謄本（結果無人設籍該址）。
六、函請新竹縣竹北市邱永和婦產科診所檢送被告丙○○於九十二年一月二十八日至
    該診所生產一女嬰之病歷影本（獲檢送被告丙○○之病歷及被告乙○○之「出生
    證明書」影本各一件）。
七、函請新竹縣警察局竹北分局派員訪查「新竹縣竹北市○○街六巷五號三樓」現住
    何人（查無結果）。
八、向本院宇股索本院九十一年度親字第三六號否認子女事件之判決書正本一件。
    理      由
一、本件被告二人均未於言詞辯論期日到場，惟均無民事訴訟法第三百八十六條所列
    之各種情形，爰准原告聲請，由其一造辯論而為判決，先予敘明。
二、原告主張：渠與被告丙○○於本院九十一年度親字第三六號否認子女事件尚未判
    決之際，又於九十二年四月一日接獲臺北縣金山鄉戶政事務所發出之「戶籍登記
    催告書」，指被告丙○○又於九十二年一月二十八日生下一女，命名「乙○○」
    ，戶籍上登載父親為原告，惟被告乙○○並非被告丙○○自渠受胎所生，而係被
    告丙○○與他人通姦受胎所生，被告乙○○並非渠之親生子等情，業據提出本院
    九十一年度親字第三六號否認子女事件之期日通知書影本一件、原告於九十一年
    十月某日所具之民事起訴狀影本一件（即本院九十一年度親字第三六號之起訴狀
    影本）、臺北縣金山鄉戶政事務所戶籍登記催告書影本一件及被告（含其子女朱
    可人及乙○○）之戶籍謄本一件為證，核與原告所述相符，並經本院依職權查證
    屬實，原告此部分之主張自堪信為真實。亦即原告與被告丙○○係於八十七年十
    二月二十日結婚，於九十一年十二月五日經本院判決離婚，離婚後於九十二年一
    月二十八日在新竹縣竹北市邱永和婦產科診所生下一女，即被告乙○○（此有被
    告－含其子女朱可人及乙○○－之戶籍謄本一件及臺北縣金山鄉戶政事務所戶籍
    登記催告書影本一件在卷可稽）。又原告與被告丙○○於八十七年十二月二十日
    結婚後，旋於八十八年十二月六日入伍服役，至九十年十月六日始退伍，而被告
    丙○○於原告入伍後數月即離家出走，無從聯絡，原告家人曾為此向警方申報被
    告丙○○失蹤，嗣原告受臺北縣金山鄉戶政事務所催告，始知被告丙○○於九十
    年十一月十五日生一女「朱可人」，事經原告提起否認子女之訴（即本院九十一
    年度親字第三六號），已判決原告勝訴（有該件之判決正本在卷可稽）；就被告
    丙○○與他人通姦生女「朱可人」乙節，原告並已向臺灣基隆地方法院檢察署提
    出妨害家庭之告訴，且已經臺灣基隆地方法院檢察署於九十一年九月十六日以基
    檢清勤緝字第七四八號發布通緝在案（此亦有臺灣基隆地方法院檢察署通緝書影
    本一件在卷可稽）；原告於前案未判決之際，又收到臺北縣金山鄉戶政事務所戶
    籍登記催告書，指被告丙○○又於九十二年一月二十八日生下一女，命名「乙○
    ○」（此復有臺北縣金山鄉戶政事務所戶登記催告書影本一件在卷可稽，以上並
    經本院查證屬實）；被告乙○○應非被告丙○○自原告受胎所生，應堪認定。本
    件因被告丙○○已被通緝，不敢出面，與被告乙○○均已去向不明，故無法會同
    原告前往醫院做ＤＮＡ血緣鑑定；惟自各種情況判斷，被告乙○○應非被告丙○
    ○自原告受胎所生，已堪認定，自無再做ＤＮＡ血緣鑑定，併予敘明。
三、按妻之受胎係在婚姻關係存續中者，推定其所生子女為婚生子女，民法第一千零
    六十三條第一項定有明文。惟如夫妻之一方能證明妻非自夫受胎者，得提起否認
    之訴（但應於知悉子女出生之日起，一年內為之），同條第二項亦定有明文。本
    件被告乙○○既係被告丙○○在與原告婚姻關係存續中受胎所生，如前所述，依
    民法第一千零六十三條第一項之規定，自應推定為原告之婚生子女。惟原告既已
    能證明被告乙○○並非被告丙○○自渠受胎所生，而係自他人受胎所生，亦如前
    述，此項推定自足以推翻之。從而，原告於九十二年四月一日（即收到臺北縣金
    山鄉戶政事務所戶籍登記催告書，知悉被告乙○○出生之日）知悉被告乙○○出
    生之日起一年內（起訴日為九十二年八月六日，未逾一年）提起本件訴訟，請求
    判決確認被告乙○○非原告之女，自屬正當，應予准許。
四、據上論結，本件原告之訴為有理由，依民事訴訟法第三百八十五條第一項前段、
    第八十五條第一項前段、第七十八條，判決如主文。
中      華      民      國    九十二    年     十二     月     十六     日
                                  民事庭法      官  林  金  發
右為正本，係照原本作成。
如不服本判決，應於本判決送達後二十日內向本院提出上訴書狀（並附繕本）及繳納
上訴裁判費新臺幣四千五百元，上訴於臺灣高等法院。
中      華      民      國    九十二    年     十二     月     十六     日
                                        法院書記官  溫  麗  燕


司法院資訊處製作；財團法人民間司法改革基金會備份。
